【裁判字號】    90,上易,975
【裁判日期】    900531
【裁判案由】    贓物
【裁判全文】
臺灣高等法院臺中分院刑事判決                      九十年度上易字第九七五號
    上  訴  人
    即  被  告  戊○○
                乙○○
右上訴人因贓物案件，不服臺灣臺中地方法院八十九年度易字第二九六三號中華民國
九十年三月九日第一審判決（起訴案號：臺灣臺中地方法院檢察署八十九年度偵字第
九八一六、一二○一八、一三四三三號），提起上訴，本院判決如左：
      主  文
原判決撤銷。
戊○○、乙○○共同故買贓物，累犯，各處有期徒刑捌月。扣案偽造之Ｎ三─九○五
二號車牌貳面及偽造之丁○○行車執照壹枚，均沒收。
      事  實
一、戊○○曾犯贓物罪、公共危險罪、竊盜罪、煙毒罪、殺人未遂罪及違反麻醉藥品
    管理條例之罪，其中所犯殺人未遂罪部分，經法院判處有期徒刑六月確定，並於
    民國八十九年一月四日執行完畢（八十八年七月五日入監，八十九年一月四日出
    監）。乙○○亦曾犯賭博罪、施用毒品罪，其中所犯施用毒品罪部分，經法院判
    處有期徒刑三年二月確定，並於八十六年一月二十八日執行完畢。渠等明知綽號
    「昌仔」之男子所持有之Ｎ三─九○五二號中華三菱一五九七ＣＣ、一九九七年
    份自用小客車係來源不明之贓物（該車原掛車牌為Ｒ六─○一六五號，引擎號碼
    為四Ｇ九二Ｌ○○七六五八號，係丙○○所有，於八十八年十月二十七日凌晨一
    時許，在台中市○○路○段三九號前失竊），猶於八十九年一月間某日（戊○○
    前開殺人未遂罪入監執行完畢日期八十九年一月四日之後），在台中市私立逢甲
    大學附近某處，共同以新台幣（下同）十萬元之低價故予買受，供二人輪流駕駛
    使用。嗣於八十九年三月十日凌晨零時二十八分，乙○○駕駛上開小客車，在國
    道一號高速公路北向二三八公里處，因持有毒品案件為警查獲，再經警追查而查
    獲上情，並扣得偽造之Ｎ三─九○五二號車牌二面及偽造之丁○○行車執照一枚
    。
二、案經內政部警政署國道公路警察局第四警察隊及台中港警所、彰化縣警察局彰化
  分局報請臺灣臺中地方法院檢察署檢察官偵查起訴。
      理  由
一、訊據上訴人即被告（以下稱被告）戊○○、乙○○均供承有於上揭時地共同購買
    前開車輛之事實，惟均矢口否認有故買贓物之犯行，辯稱渠等是向一位綽號「昌
    仔」之人以十五萬元之代價購得，不知所購得汽車係贓物，渠等原先交付十萬元
    ，因「昌」仔於交車時未一併辦理過戶，所以只交付十萬元給「昌仔」，等辦妥
    過戶之後再付清五萬元，但之後就找不到「昌仔」，所以一直未辦理過戶登記，
    渠等確實不知該車為贓車云云。
二、然查上開汽車乃被害人丙○○所失竊，業據被害人丙○○於警訊時指述甚詳，復
    有贓物認領保管單、車輛車牌失竊作業查獲車輛認可資料各一紙附卷可參，該車
    乃屬失竊之贓物無疑。又該贓車所懸掛之Ｎ三─九○五二號車牌及丁○○之行車
    執照，並非原所人丁○○所有，已據證人丁○○於警訊時及原審中分別證述無誤
    ，且有運圓工業有限公司汽車牌號鑑定報告及車籍作業系統查詢認可資料各一紙
    附卷可稽，可見均屬偽造者，至為明顯。依一般經驗法則，購買汽車時，應先查
    明車輛之來源是否合法，或要求賣主出示車輛來源證件，被告於本院亦稱渠等知
    道買車要看來源證件等情。被告等於本院供稱購車當時既有看行車執照，應知行
    車執照的名字並非賣車者之本人，竟未問明原因，即予買受。且被告等向「昌仔
    」購買之八十九年（西元二○○○年）一月間，該車方使用二年左右，尚屬新車
    ，價值應尚有四十萬元上下。被害人丙○○因有投保，於失竊後仍受保險公司理
    賠二十七萬七千元，此已據丙○○於警訊陳明甚詳。被告二人以十萬元向「昌仔
    」購買，明顯偏低於市價甚多，且其等供稱與「昌仔」係熟識之朋友，買車之後
    即找不到「昌仔」，復長時間不要求「昌仔」辦理過戶手續，與常情有違。是被
    告等於購車之際應已知該車乃為贓車。被告等於原審審理時雖一再辯稱可傳訊「
    昌仔」調查，惟其等時而供稱「昌仔」姓蔡，有喚郭淑媚者知道「昌仔」之真實
    姓名，時而供稱「昌仔」真實姓名為黃世昌，住於台中縣沙鹿鎮○○街一一四號
    ，但經本院依址傳訊黃世昌，並無此人，又證人郭淑媚亦證稱不知此事，且不識
    被告二人。足見被告二人所述非真，被告等所辯不知購得之汽車為贓物云云，顯
    為事後卸責之詞，不足採信。綜上所述，被告等明知該車為贓物而故買之，其等
    故買贓物事證明確，犯行均堪以認定，應予依論科。
二、核被告二人所為，係犯刑法第三百四十九條第二項之故買贓物罪，其等就犯罪之
    實施有犯意聯絡及行為分擔，為共同正犯。查被告戊○○曾犯贓物罪、竊盜罪、
    煙毒罪、殺人未遂罪及違反麻醉藥品管理條例之罪，其中所犯殺人未遂罪部分，
    經法院判處有其徒刑六月確定，並於八十九年一月四日執行完畢；被告乙○○曾
    犯賭博罪、施用毒品罪，其中所犯施用毒品罪部分，經法院判處有期徒刑三年二
    月確定，並於八十六年一月二十八日執行完畢，此有台灣高等法院被告全國前案
    紀錄表在卷可稽，其等於有期徒刑執刑完畢五年以內，再犯本件有期徒刑以上之
    罪，均為累犯，均應依法加重其刑。原審以被告等犯罪事證明確，依刑法第二十
    八條、第三百四十九條第一項前段、第四十七條、罰金罰鍰提高標準條例第一條
    前段，各量處有期徒刑一年四月，固非無見。惟查科刑時應審酌一切情狀，刑法
    第五十七條尤應注意刑法第五十七條所列各款情形，為科刑輕重之標準。依本案
    情節，被告等僅購買一部贓車，所生損害尚非重大，只要令被告入監服刑，即已
    足以達到儆戒之目的，本院認為原審量刑稍嫌過重，尚非妥適。被告等上訴否認
    有故買贓物之故意，雖無可採，惟原判決既有可議之處，仍屬無可維持，應予撤
    銷改判。爰審酌被告等犯罪之動機、目的、手段、被害人所受損害之程度及被告
    犯罪後坦承部分犯行等一切情狀，均量處如主文第二項所示之刑，以示懲儆。扣
    案偽造之Ｎ三─九○五二號車牌二面及偽造之丁○○行車執照一枚，係屬被告因
    犯罪所得之物，且屬於被告等所有，均應依法宣告沒收。
據上論結，應依刑事訴訟法第三百六十九條第一項前段、第三百六十四條、第二百九
十九條第一項前段，刑法第二十八條、第三百四十九條第二項、第四十七條、第三十
八條第一項第三款、第三項，罰金罰鍰提高標準條例第一條前段，判決如主文。
本案經檢察官甲○○到庭執行職務。
中      華      民      國      九十     年       五      月    三十一  日
                                  臺灣高等法院臺中分院刑事第五庭
                                        審判長法  官  郭  同  奇
                                              法  官  胡  森  田
                                              法  官  姚  勳  昌
右正本證明與原本無異。
不得上訴。
                                              書記官  康  孝  慈
中      華      民      國      九十     年       五      月    三十一  日
附錄論罪科刑法條：
刑法第三百四十九條第二項
  搬運、寄藏、故買贓物或為牙保者，處五年以下有期徒刑、拘役或科或併科一千元
  以下罰金。                                                            Ｉ


司法院資訊處製作；財團法人民間司法改革基金會備份。
